【裁判字號】    99,台上,172
【裁判日期】    990114
【裁判案由】    違反毒品危害防制條例
【裁判全文】
最高法院刑事判決              九十九年度台上字第一七二號
上  訴  人  甲○○
選任辯護人  吳啟玄律師
上  訴  人  乙○○
選任辯護人  王淑琍律師
上列上訴人等因違反毒品危害防制條例案件，不服台灣高等法院
中華民國九十八年九月三日第二審更審判決（九十八年度上更(一)
字第三七五號，起訴案號：台灣板橋地方法院檢察署九十六年度
偵字第四四七三號），提起上訴，本院判決如下：
    主  文
上訴駁回。
    理  由
按刑事訴訟法第三百七十七條規定，上訴於第三審法院，非以判
決違背法令為理由，不得為之。是提起第三審上訴，應以原判決
違背法令為理由，係屬法定要件。如果上訴理由書狀並未依據卷
內訴訟資料，具體指摘原判決不適用何種法則或如何適用不當，
或所指摘原判決違法情事，顯與法律規定得為第三審上訴理由之
違法情形，不相適合時，均應認其上訴為違背法律上之程式，予
以駁回。本件原判決綜合全部卷證資料，認上訴人甲○○、乙○
○有其事實欄所載之犯行，已詳所憑之證據與認定之理由。就
上訴人二人否認犯罪之所辯，認不足採信，於理由內予以指駁、
說明甚詳。因而撤銷第一審關於上訴人二人此部分之科刑判決，
改判仍論處甲○○販賣第一級毒品，五罪刑，乙○○販賣第一級
毒品罪刑（均處有期徒刑）。從形式上觀察，並無足以影響判決
結果之違法情形存在。甲○○上訴意旨略以：甲○○之選任辯護
人於第一審曾表示證據清單編號3、4、5 係審判外陳述，無證據
能力，原判決認辯護人未就其他證據資料之證據能力提出爭執，
應已同意作為證據，自屬違背法令；原判決忽略扣案第一級毒品
海洛因未加入葡萄糖粉稀釋，王藝潔、李亞輝皆未供稱甲○○轉
讓予伊之海洛因有加入葡萄糖，故依查得之證據，堪認甲○○係
賠本轉讓海洛因，原判決認係基於營利犯意販賣，有不依證據認
定事實及採證違背經驗法則之違法云云。乙○○上訴意旨略稱：
李亞輝之警詢陳述無較可信之特別情況，且原判決已肯認李亞輝
於第一審之證言可信，又認警詢陳述具有較可信之特別情況，有
不適用法則或適用不當及判決理由矛盾之違法；李亞輝之偵查供
述，兩造均不爭執其證據能力，原判決僅以未具結，即認不得作
為證據，亦屬違法；原判決認乙○○以新台幣（下同）六千元販
入海洛因，分成三包，二包淨重合計2.12公克，一包淨重0.31公
克，然此重量之海洛因至少價值一萬六千元，原審未調查乙○○
是否自己再出資購買其他海洛因，有調查職責未盡之違法；原判
決未依最高法院發回意旨辦理，未斟酌李亞輝有利於乙○○之證
言，乙○○充其量僅成立轉讓毒品罪，遽論以販賣毒品罪，要非
允適云云。惟查：(一)、犯罪事實之認定，證據之取捨及其證明力
如何，乃事實審法院自由判斷之職權，如其取捨不違背經驗法則
與論理法則，即不得指為違法，而據為上訴第三審之理由。且經
驗與論理法則等證據法則，俱屬客觀存在之法則，非當事人主觀
之推測，若僅憑上訴人之主觀意見，漫事指為違背經驗與論理等
證據法則，即不足以辨認原判決已具備違背法令之形式。原判決
認定甲○○基於營利犯意，向戴維雄販入海洛因後，加入葡萄糖
以增加份量，再行分裝，五次販賣予李亞輝，乙○○亦基於營利
犯意，販賣海洛因一次予李亞輝等情，已說明本於調查所得心證
，分別定其取捨而為事實判斷之理由，並就上訴人二人如何係基
於營利之犯意販賣毒品，李亞輝有利於乙○○之證言如何不足採
信，詳加說明、論。所為論斷，核無違背客觀存在之經驗法則
與論理法則，自屬原審採證、認事之適法職權行使，不容任意指
摘為違法。(二)、起訴書證據清單一編號3 證人賴義芳偵查中具結
之證言，原判決於理由欄壹之(二)明依刑事訴訟法第一百五十九
條之一第二項規定，具有證據能力。至編號4江嘉傑與編號5王藝
潔之證述，原判決並未以之作為甲○○本件犯罪之證據。編號 5
李亞輝之陳述，其中偵查中之供述，未以證人身分具結，原判決
認無證據能力，警詢與審判中就其交付價金以取得海洛因，究係
「向上訴人二人購買」或「請上訴人二人調貨」，所言不相一致
，原判決乃說明此警詢陳述具有特別可信之情況，且為證明上訴
人二人犯罪事實存否所必要，得為證據之論據。甲○○上揭上訴
意旨顯非依據卷內訴訟資料指摘，自非適法之第三審上訴理由。
(三)、依卷內證據資料所示，上訴人二人係男女朋友關係，原同居
一處，警員在甲○○住處扣得搗藥缽一組，甲○○坦承該物用來
磨葡萄糖摻在海洛因裡面等語（見一審訴緝卷第十六頁），且李
亞輝始終供述交付金錢予上訴人二人，以取得海洛因，原判決參
酌卷內其他證據資料，據此認定上訴人二人均以營利犯意販賣毒
品，於法無違。(四)、乙○○於原審並未請求調查其是否自己再出
資購買其他海洛因，況其是否向他人購買海洛因，與本件判決結
果無影響，亦無調查必要，執此指摘，顯非適法之第三審上訴理
由。上訴人二人其餘上訴意旨，就原判決上開論斷，究如何違背
證據法則，或有何應於審判期日調查之證據未予調查，並未具體
指摘，徒以自己之說詞，就原審採證、認事之適法職權行使及已
詳加說明之事項，恣意爭辯，難謂為適法之第三審上訴理由。應
認其上訴均違背法律上之程式，予以駁回。
據上論結，應依刑事訴訟法第三百九十五條前段，判決如主文。
中    華    民    國  九十九  年    一    月   十四   日
                      最高法院刑事第十三庭
                          審判長法官  賴  忠  星
                                法官  呂  丹  玉
                                法官  吳      燦
                                法官  蔡  名  曜
                                法官  葉  麗  霞
      本件正本證明與原本無異
                                      書  記  官
中    華    民    國  九十九  年    一    月   十九   日
                                                      V

司法院資訊處製作；財團法人民間司法改革基金會備份。
